【裁判字號】    90,上訴,1339
【裁判日期】    901018
【裁判案由】    違反著作權法
【裁判全文】
臺灣高等法院臺南分院刑事判決          九十年度上訴字第一三三九號  Ａ
      上  訴  人  臺灣雲林地方法院檢察署檢察官
      被      告  鎂山股份有限公司
      被      告
      兼右代表人  甲  ○  ○
右上訴人因被告違反著作權法案件，不服臺灣雲林地方法院九十年度易字第四二八號
中華民國九十年八月三十一日第一審判決（起訴案號：臺灣雲林地方法院檢察署八十
九年度偵字第二八四三號），提起上訴，本院判決如左：
      主      文
原判決撤銷，發回臺灣雲林地方法院。
      理      由
一、公訴意旨略以：甲○○係設在雲林縣莿桐鄉○○路十一之二號「鎂山股份有限公
    司」（以下簡稱鎂山公司）負責人，以製造ＡＢＳ塑鋼管為其營業項目之一，甲
    ○○明知「ＡＢＳ塑鋼管特性及應用」之語文著作，係固展工程有限公司（以下
    簡稱固展公司）於民國（下同）八十一年十月十六日，向經濟部智慧財產局申請
    登記，並取得核准文號第0000000號之語文著作，為固展公司擁有著作權
    之著作物。甲○○及鎂山公司竟未經著作權人固展公司之同意或授權，於八十四
    年間，將上開語文著作稍加修改編輯引用，製作成鎂山牌「ＡＢＳ管特性說明書
    」（下稱證物一）、「鎂山牌ＡＢＳ塑鋼管」（綠色封面、共十八頁、下稱證物
    二）、「鎂山牌ＡＢＳ塑鋼管」（暗紅色封面、共三十二頁、下稱證物三）等型
    錄，觸犯著作權法第九十一條第一項、第一百零一條第一項之重製他人著作罪嫌
    。
二、原審認為：
  (1)按著作權法第九十一條第一項、第一百零一條第一項之罪，依同法第一百條之規
    定，須告訴乃論。而告訴乃論之罪，其告訴應自得為告訴之人知悉犯人之時起，
    於六個月內為之，若告訴已逾告訴期間者，法院應諭知不受理之判決，刑事訴訟
    法第二百三十七條第一項、第三百零三條第三款定有明文。
  (2)關於本件告訴是否符合告訴期間，告訴代理人乙○○在檢察官偵訊中，已經陳稱
    「（侵害之時間？）八十四年四月份發現，在他們的經銷商在台北市，證一在台
    北市世貿展覽會取得（台北市○○路○○路口），證二、三在經銷商取得」（八
    十九年七月十一日偵查筆錄），經核與證物一上有被告八十四年間設於世貿分駐
    所之業務員陳清文之名片相符。經本院訊問告訴代理人何時知道侵害事實，告訴
    代理人改稱：業務員在客戶處發現侵害型錄後一個月就提出告訴，之前只是聽說
    從八十四年就有侵害事實云云（九十年六月二十日訊問筆錄）。然查被告之「鎂
    山股份有限公司ＡＢＳ塑鋼管」產品，確實經由經銷商在八十四年四月在世貿參
    加第九屆冷凍空調電器給水設備大展，而告訴人固展公司亦參與該次展覽，有該
    次參展特集影本附卷可資佐證，並與該證物一型錄上前開名片之時間吻合。而衡
    諸常情，同業參展互相觀摩比較及蒐集情報乃屬正常現象；而且若非告訴代理人
    親自發現，何以能將「八十四年四月在世貿」說得如此精準無誤？故而告訴人一
    方在該次展覽取得證物一，應可確定。告訴代理人雖請求傳喚證人經銷商蔡宜曆
    、尤國棟，以證明其八十九年才知悉侵害一事，然本院訊據證人蔡宜曆、尤國棟
    均只能證明告訴人之楊姓業務員主動要求看看各型錄（九十年七月十二日訊問筆
    錄），又核與告訴代理人偵查中所說「證二、三在經銷商取得」等語相符。再經
    本院勘驗八十九年七月十一日偵訊之錄音帶，告訴代理人確實有陳述「八十四年
    大概在四月份時候發現」「在展覽會，在世貿展覽會裡面我們拿到的，在基隆路
    與信義路口。然後證物二跟證物三，就是在這、、、我們從這個他們的經銷商，
    他們的銷售店跟他們拿的型錄」等語（九十年八月十六日勘驗筆錄），並無隻字
    片語提及是猜測得來，反而多次陳述確實是八十四年就已經發現。而告訴代理人
    具有正常之陳述能力，應無錯誤陳述之可能。因此堪信告訴人確實自八十四年間
    就已經知悉證物一型錄存在。
  (3)被告甲○○供稱證物一、二、三型錄均是在八十三、四年間印製，其印製時間接
    近，且情節相同，因係出於單一宣傳產品之認知與動機而製作，在刑法上視為一
    自然行為。告訴人既然自八十四年四月間就已知悉被告之系爭型錄證物一，告訴
    期間已開始起算，然卻遲至八十九年六月二十日始提出告訴，原審以告訴顯已逾
    期，依照首開說明，不經言詞辯論，逕為諭知不受理之判決，固非無見。
三、惟查，刑法第八十條第二項規定：「追訴權之時效期間自犯罪成立之日起算。但
    犯罪行為有連續或繼續之狀態者，自行為終了之日起算。」。本件告訴人於原審
    九十年六月二十日庭訊陳稱：告訴人於知悉侵害事實之後，一個月即提出告訴，
    在偵查中所稱於八十四年間就知道被告有侵害系爭著作權，當初告訴人的意思是
    指文件於八十四年間就出現了等語，則告訴人如於知悉侵害事實之後，一個月即
    提出告訴，即於八十九年六月二十日提起本件告訴，應尚未逾六個月之告訴期間
    ，及被告是否有陸續印製「產品型錄」之侵權行為，均尚有深入查明之必要。是
    檢察官上訴意旨指摘原審未查明告訴人知悉侵害事實之確實時間，及被告有無陸
    續印製「產品型錄」之連續或繼續犯行為，遽為諭知不受理之判決不當，為有理
    由。應由本院撤銷原判決，發回原審法院更為審理，並不經言詞辯論為之。
據上論結，應依刑事訴訟法第三百六十九條第一項、第三百七十二條，判決如主文。
中    華    民    國      九十      年      十      月        十八      日
                                  臺灣高等法院臺南分院刑事第一庭
                                      審判長法官  鄭    文    肅
                                            法官  王    浦    傑
                                            法官  黃    三    哲
右正本證明與原本無異。
不得上訴。
                                      法院書記官  陳    淑    貞
中    華    民    國      九十      年      十      月     二十二       日


司法院資訊處製作；財團法人民間司法改革基金會備份。
